# 请教承包经营问题承包方及出包方的问题

提问人：janny1102 时间：2021-05-12 03:06:05
请教陈版主和各位大神，根据证监会《上市公司执行企业会计准则案例解析（ 2020 ）》案例12-01 涉及委托经营管理时合并范围的确定。在认为委托经营，承包经营、外包经营模式一般情况下认定为被托/被承包/被外包公司的母公司未对其丧失控制权，可将其纳入合并报表范围的情况下：
出包方及承包方的报表处理方法出包方母公司合并报表： 1 、 合并资产负债表：包括被承包企业的资产和负债，（即包括被承包期间经营产生的债权债务） 2 、合并利润表和现金流量表：只体现固定的承包费收人，不包括被承包企业承包经营成果和现金流量？承包方：资产负债表：净额法，债权为应收未收承包经营利润；债务为应付未付承包费（承包期间以被包企业为主体对外采购和销售形成的债权债务在出包方母公司合并报表中列报，不在承包方报表中确认）利润表：疑问？应采用总额法或净额法？总额法：承包期间以被包企业为主体对外销售的形成营业收入、成本、费用是否直接并入承包方报表中？净额法： 直接按承包收入净额作为营业收入计入承包方利润表（净额法）如用净额法即出包方及承包方都没对营业收入和成本合并了？ 现金流量表：同利润表问题一样
【相关案例之三】
外包的业务是否纳入合并报表范围（一）案例背景 A公司为上市公司，2x11年 1 月A公司与自然人李某签订承包合同，将子公司B公司整体承包给李某，B公司的核心资产为一条具有独立生产能力的通用设备生产线，且B公司现有一套生产线管理体系及稳定的生产管理团队。B公司生产线主要设备的预计尚可使用寿命为 15 年。承包期 2 年，从2×11年 1 月 1 日起至2×12年 12 月 31 日止，承包期内每年租金 200 万元，无论B公司实际业绩如何，李某均须在承包期内每年支付 200 万元给A公司。签订承包合同当日，两年的承包费总额占B公司资产的公允价值的比例并不重大。承包期间李某自主经营、自负盈亏、依法纳税，依法独立承担民事、行政与刑事等责任，保护所承包经营资产的安全，对其进行日常维修和保养，并在 2 年承包期限届满时将状态良好的生产线交还给A公司。此外，A公司有权通过B公司董事会对李某的经营管理行为进行监督，李某也不得在未取得A公司授权的情况下，擅自动用B公司的任何资产或者以B公司的名义对外借款。问题：A公司合并报表应该如何反映该承包经营事项?（二）案例解析在本案例中，B公司的核心资产为一条具有独立生产能力的通用设备生产线，且有一套生产线管理体系及稳定的生产管理团队，A公司应该分析是否对B公司存在控制。 根据承包合同的安排，两年的承包期内李某自主经营、自负盈亏。A公司虽然有权对李某的经营管理行为进行监督，但基本上也仅限于一些保护性的监督，例如，当李某的承包经营行为影响B公司形象或损害B公司合法权益时，A公司有权制止。从这些安排上来看，A公司在两年承包期内的确不控制B公司的经营活动，B公司的经营成果不应该反映在A公司合并财务报表中。 然而，B公司业务中的核心资产的剩余使用年限为 15 年，承包人李某仅仅承包 2 年，承包期占资产剩余寿命的比例非常小，且未经A公司同意，李某不得将该业务委托给第三方进行经营，也不得擅自动用B公司的任何资产或者以B公司的名义对外借款。李某必须在 2 年承包期限届满时将状态良好的生产线交还给A公司。这些安排都说明，B公司核心资产增值的潜在收益以及贬值的潜在风险仍然主要归A公司所有。从这个意义上来讲，B公司的核心资产、负债仍然应该反映在A公司的合并财务报表中才能完整地反映A公司整个集团所控制的资源。 综上所述，本交易的经济实质可以看作是A公司在保留对核心资产控制权的前提下，向李某让渡了B公司为期 2 年的生产经营管理权，并相应收取每年 200 万元的固定承包费作为对价。因此，A公司合并资产负债表中应该包括B公司的资产和负债，A公司合并利润表与合并现金流量表中则应该只体现固定的承包费收人，不包括B公司自身的经营成果和现金流量。

回答人：chenyiwei
在认为委托经营，承包经营、外包经营模式一般情况下认定为被托/被承包/被外包公司的母公司未对其丧失控制权，可将其纳入合并报表范围的情况下，母公司在合并报表层面的具体处理，仍需依据托管、承包协议的具体约定来确定，其中的最主要考虑是托管方或承包方使用该子公司资产所从事的经营活动，是以该子公司的名义对外进行，还是以该托管方、承包方的名义对外进行；由此形成的债权债务是由该子公司还是托管方（承包方）承担首要责任。如果相关经营活动是以该子公司名义对外进行，相关债权债务由该子公司承担首要责任的，则应将托管、承包期间该子公司的全部收入、成本均纳入，将应归属于托管方、承包方的收益作为一项成本或费用，而不能仅仅体现归属母公司的租金收入；反之，则仅体现租金收入。经营过程中形成的债权债务是否纳入该子公司报表和母公司合并报表，也需要根据相关约定谨慎判断。